【裁判字號】    95,訴,1092
【裁判日期】    950724
【裁判案由】    搶奪等
【裁判全文】
臺灣彰化地方法院刑事判決              95年度訴字第1092號
公  訴  人  臺灣彰化地方法院檢察署檢察官
被      告  乙○○
上列被告因搶奪案件，經檢察官提起公訴（95年度偵字第4164號
），本院合議庭裁定由受命法官獨任進行簡式審判程序，茲判決
如下：
    主  文
乙○○意圖為自己不法之所有，而搶奪他人之動產，處有期徒刑
柒月，緩刑貳年。
    犯罪事實
一、乙○○因曾至酒店消費而認識甲○○○，於民國95年4 月20
    日下午2 時許，駕駛自用小客車至甲○○○位於臺中縣太平
    市○○路465 巷49號住處前，欲邀約甲○○○外出遊玩，經
    甲○○○拒絕後，其適見甲○○○左肩背掛皮包1 個，竟意
    圖為自己不法所有之犯意，隨即趁甲○○○不及防備之際，
    徒手搶奪甲○○○所有之前揭皮包1 個【價值約新臺幣（下
    同）900 元；且內有三星廠牌行動電話1 支（價值約15,000
    元）、口紅及粉餅各1 個（價值約4,000 元）】，得手後隨
    即駕駛自用小客車逃匿，並將前揭皮包及內含物品均丟棄在
    74號中彰快速道路南下之大肚溪橋下。嗣經甲○○○於95年
    4 月30日晚上8 時，因乙○○另案傷害案件（於本院審理中
    撤回告訴，另為不受理判決），報請警方處理而查知上情。
二、案經甲○○○訴由彰化縣警察局彰化分局報請臺灣彰化地方
    法院檢察署檢察官偵查起訴。
    理  由
一、程序部分：
  (一)按刑事案件除有特別規定外，固由犯罪地或被告之住所、居
    所或所在地之法院管轄。但數同級法院管轄之案件相牽連而
    未繫屬於數法院者，自得依刑事訴訟法第6 條第1 項，由其
    中一法院合併管轄（最高法院28年上字第3635號判例要旨參
    照）。又按一人犯數罪者，為相牽連之案件，刑事訴訟法第
    7 條第1 款定有明文；至刑事訴訟法第6 條所規定之案件，
    得由一檢察官合併偵查或合併起訴，刑事訴訟法第15條第1
    項亦定有明文。是相牽連案件，必法院就一案件有固有管轄
    權，始得因與他案件相牽連而取得其合併管轄權，依上揭規
    定，數同級法院管轄之案件因相牽連，為其取得管轄權之原
    因，檢察官自得合併起訴，又數同級法院管轄之案件相牽連
    ，得合併由其中一法院管轄者，乃管轄權有無之問題，並不
    以各案件均為實體判決為必要；雖諭知免訴或不受理之判決
    ，亦有刑事訴訟法第6 條第1 項之適用。故合併管轄後之固
    有管轄案件，雖諭知無罪、免訴或不受理之判決，與相牽連
    案件之管轄權並無影響，蓋相牽連案件之合併管轄，乃程序
    上之事項，應以起訴書所記載之事實，視其有無牽連關係而
    定，與審判之結果無關。經查，公訴人向本院合併起訴被告
    搶奪、傷害案件（業經告訴人撤回傷害告訴，本院另為不受
    理判決），雖被告住所地位於嘉義市，而其搶奪犯罪地係在
    臺中縣，然傷害犯罪地則係在彰化縣彰化市，為本院所轄境
    內，依上揭說明，本院依法既得合併管轄，而合併管轄後之
    固有管轄案件（即傷害案件部分），雖因告訴人即甲○○○
    於本院審理中撤回傷害告訴，並經本院另為諭知不受理之判
    決，然與相牽連案件之本案（即搶奪案件部分）管轄權並無
    影響，合先敘明。
  (二)本案被告乙○○所犯係死刑、無期徒刑、最輕本刑為3 年以
    上有期徒刑以外之罪，其於準備程序就前揭被訴事實為有罪
    之陳述，經受命法官告知簡式審判程序之旨，並聽取其與公
    訴人之意見後，本院認無不得或不宜改依簡式審判程序進行
    之處，爰依刑事訴訟法第273 條之1 第1 項、第284 條之1
    ，裁定本案由受命法官獨任進行簡式審判程序，合先敘明。
二、訊據被告對其於上揭時、地搶奪之事實，於本院審理時（參
    見本院95年7 月10日審判筆錄）坦承不諱，核與證人即被害
    人甲○○○分別於警詢中之陳述、偵訊及本院審理中具結證
    述之情節大致相符（參見臺灣彰化地方法院檢察署95年度偵
    字第4164號偵查卷宗第12頁至第13頁、第40頁至第41頁、第
    60頁至第61頁；本院95年7 月10日審判筆錄），並有現場照
    片4 紙（參見同上偵查卷宗第22頁、第23頁）附卷可佐，核
    屬相符，被告上開自白，確與事實相符，本案事證明確，被
    告犯行堪以認定。
三、核被告所為，係犯刑法第325 條第1 項之普通搶奪既遂罪。
    爰審酌被告不尋平和手段與他人交往，於被害人甲○○○拒
    絕後，竟以搶奪他人財物手段報復被害人甲○○○，誠屬不
    該，惟念其犯後坦承犯行，頗具悔意，及犯罪情節非重，且
    被害人甲○○○於本院審理中亦表示，被告已向其道歉，並
    願意原諒被告上揭犯行（參見同上本院審判筆錄）等一切情
    狀，量處如主文所示之刑，以資懲儆。查被告行為後，刑法
    業於94年2 月2 日修正公布，95年7 月1 日起施行，並修正
    第74條之規定。按犯罪在新法施行前，新法實行後，緩刑之
    宣告，應適用新法第74條之規定（最高法院95年5 月23 日
    95年度第8 次刑庭會議決議參照），先予敘明。又被告前未
    曾因故意犯罪受有期徒刑以上刑之宣告，此有臺灣高等法院
    被告前案紀錄表、臺灣彰化地方法院檢察署刑案資料查註紀
    錄表各1 份存卷可考，其因一時失慮，偶罹刑典，事後已坦
    承犯行，深具悔意，信其經此刑之宣告後，應知警惕而無再
    犯之虞，本院因認暫不執行其刑為當，爰依修正後刑法第74
    條第1 款之規定併予以宣告緩刑2 年，用啟自新。
據上論斷，應依刑事訴訟法第273 條之1 第1 項、第299 條第1
項前段，刑法第325 條第1 項、修正後刑法第74條第1 項，判決
如主文。
本案經檢察官郭玄義到庭執行職務。
中    華    民    國    95    年    7     月    24    日
                  刑事第一庭          法  官  唐中興
以上正本證明與原本無異。
如不服本判決，應於判決送達10日內，向本院提出上訴狀（須附
繕本）。
告訴人或被害人對於判決如有不服具備理由請求檢察官上訴者，
其上訴期間之計算係以檢察官收受判決正本之日期為準。
中    華    民    國    95    年    7     月    24    日
                                      書記官  施惠卿
【附錄本案論罪科刑法條全文】：
中華民國刑法第325條
意圖為自己或第3 人不法之所有，而搶奪他人之動產者，處6 月
以上5年以下有期徒刑。
因而致人於死者，處無期徒刑或 7 年以上有期徒刑，致重傷者，
處3年以上10年以下有期徒刑。
第1項之未遂犯罰之。


司法院資訊處製作；財團法人民間司法改革基金會備份。
